臺灣高等法院臺南分院刑事判決　　　 96年度交上訴字第202號
上　訴　人
即　被　告　乙○○
上列上訴人因過失致死案件，不服臺灣臺南地方法院95年度交訴
字第182號中華民國95年11月28日第一審判決（起訴案號：臺灣
臺南地方法院檢察署95年度偵字第10126號），提起上訴，被告
就被訴事實為有罪之陳述，本院裁定進行簡式審判決程序，判決
如下：
    主  文
原判決撤銷。
乙○○從事業務之人，因業務上之過失致人於死，處有期徒刑壹
年陸月。
    事   實
一、乙○○係營業貨運曳引車司機，平日工作即係駕駛貨運曳引
    車運送砂石等貨物，為從事駕駛業務之人。其於民國95年5
    月19日中午，駕駛車牌號碼JL-698號營業貨運曳引車，後拖
    車牌號碼9V-13號後拖車，沿台南市○○○路○段，由北往南
    方向行駛，而於同日中午12點55分左右，途經設有燈光號誌
    管制設施之該路段與新興路之交岔路口，而其行向之燈號為
    紅燈時，理應注意汽車行駛至交岔路口，其行進應遵守燈光
    號誌之指示，且應注意車輛面對圓形紅燈表示禁止通行，不
    得超越停止線或進入路口，並應注意汽車行駛時，駕駛人應
    注意車前狀況，並隨時採取必要之安全措施，又依當時天候
    晴朗、日間自然光線、路面乾燥無缺陷、道路上未有任何障
    礙物、視距復屬良好等情形以觀，客觀上亦無不能注意之情
    事，其竟疏於注意面對圓形紅燈應不得進入路口，且未注意
    車前狀況，即貿然闖紅燈通過該路口，以致不慎撞及由駱敏
    逢所騎，沿前述新興路，由東往西方向同時行經上開路口之
    車牌號碼CC3-998號重型機車，並造成駱敏逢人、車倒地後
    受有頭部撞挫傷等傷害。駱敏逢經送醫救治後，延至同年月
    21日上午2點22分左右，仍因顱內出血而傷重不治死亡。乙
    ○○則於肇事後，犯罪未被有偵查權之公務員或機關發覺前
    ，即向據報到場處理之台南市警察局第六分局警員表明係肇
    事車輛之駕駛人而自首，並坦承犯行進而接受裁判。
二、案經臺灣臺南地方法院檢察署檢察官據報相驗後自動檢舉偵
    查起訴。
    理  由
壹、證據能力方面
    本件係經被告乙○○於本院準備程序當庭表示認罪，而經本
    院裁定以簡式審判程序加以審理，則依據刑事訴訟法第273
    條之2、第159條第2項之規定，不適用傳聞法則有關限制證
    據能力之相關規定，合先敘明。
貳、認定犯罪事實所憑之證據及理由
一、上揭犯罪事實，業據上訴人即被告乙○○於原審及本院審理
    時均供承明確，並當庭均為認罪之陳述，並於警詢、偵查中
    均坦承不諱，核與告訴人甲○○指訴之情節相符，並有道路
    交通事故現場圖、道路交通事故調查報告表(一)、(二)各1份及
    事故現場及肇事車輛蒐證照片28張、肇事路口錄影畫面翻拍
    照片14張。國立成功大學醫學院附設醫院95年5月21日診斷
    證明書在卷可稽。被害人駱敏逢因本件車禍死亡，亦經臺灣
    臺南地方法院檢察署檢察官督同檢驗員相驗明確，有相驗筆
    錄、相驗屍體證明書、驗斷書附卷可憑。
二、按汽車行駛時，駕駛人應注意車前狀況及兩車併行之間隔，
    並隨時採取必要之安全措施；又按汽車行駛至岔路口，其行
    進、轉彎應遵守燈光號誌，道路交通安全規則第94條第3項
    、第102條第1項第1款分別定有明文。又車輛面對圓形紅燈
    表示禁止通行，不得超城停止線或進入路口，道路交通標誌
    標線號誌設置規則第206條第5項第1款亦定有明文。被告於
    駕車時自應注意遵守上開規定，且依當時天候晴朗、日間自
    然光線、路面乾燥無缺陷、道路上未有任何障礙物、視距復
    屬良好等情形，有上開道路交通事故調查報告表及現場照片
    可稽，客觀上被告並無不能注意之情形，詎其竟疏於注意，
    行經設有行車管制號誌肇事岔路口未注意車前狀況，未依號
    誌指示行駛，貿然闖紅燈通過該路口，以致不慎撞及駱敏逢
    而發生本件車禍，其就本件車禍之發生應有過失，應無疑義
    。而本件車禍肇事原因，經原審法院送請臺灣省臺南區車輛
    行車事故鑑定委員會鑑定結果亦同此認定，有上開鑑定委員
    會函送鑑定意見書一件在卷足憑，足見被告就本件交通事故
    之發生，確有過失甚明。
三、本件事證明確，被告業務過失致人於死之犯行，洵堪認定，
    應依法論科。
參、論罪科刑之理由
一、查刑法業以中華民國九十四年二月二日總統華總一義字第
    09400014901號令修正公布第1～3、5、10、11、15、16、19
    、25～27、第四章章名、28～31、33～38、40～42、46、47
    、49、51、55、57～59、61～65、67、68、74～80、83～90
    、91-1、93、96、98、99、157、182、220、222、225、
    229-1、231、231-1、296-1、297、315-1、315-2、316、
    341、343條條文；增訂第40-1、75-1條條文；刪除第56、81
    、94、97、267、322、327、331、340、345、350條條文；
    並自九十五年七月一日施行。被告行為後，其應適用之相關
    法律已有變更，茲就與本案適用有關之條文，比較說明如下
    ：
（一）新舊法比較：按刑法已於94年2月2日修正公布，並於95年
      7月1日生效施行。而刑法第2條第1項修正為「行為後法律
      有變更者，適用行為時之法律。但行為後之法律有利於行
      為人者，適用最有利於行為人之法律。」，採「從舊從輕
      」之原則，與修正前刑法第二條採「從新從輕」之原則不
      同。又比較時應就罪刑有關之共犯、未遂犯、想像競合犯
      、牽連犯、連續犯、結合犯，以及累犯加重、自首減輕暨
      其他法定加減原因（如身分加減）與加減例比等一切情形
      ，綜其全部罪刑之結果而為比較。有最高法院95年第8次
      刑事庭會議決議可參。
（二）罰金刑部分：被告行為後，刑法第三百三十六條第二項中
      罰金刑部分，雖因刑法施行法增定第一條之一，將貨幣單
      位改為新臺幣，所定數額提高為30倍。然修正前該罪之罰
      金刑，經適用罰金罰鍰提高標準條例第一條前段及現行法
      規所定貨幣單位折算新臺幣條例第二條，折算為新臺幣後
      ，亦為原定數額之30倍，兩者最高刑度相同，惟最低刑度
      部分，修正前刑法第三十三條第五款規定罰金為一元以上
      ，經折算為新臺幣後，為新臺幣30元以上，而修正後刑法
      第三十三條第五款規定罰金為新臺幣1000元以上，較舊法
      為高，應以舊法有利於被告。
（三）按刑法第62條關於自首減輕之規定，業經修正公布、施行
      ，原修正前之舊法規定為「必減」，修正後為「得減」，
      雖無關行為可罰性之判斷，同屬科刑規範事項之變動，但
      因必減及得減之變動，影響行為人之刑罰法律效果，自屬
      法律有變更；且因自首性質既無關可罰性判斷或法律效果
      之形成，故有無新舊法適用之比較，非以行為時為準，應
      以「自首時」為判斷基準，即若須犯罪行為及自首均須在
      新法施行前，於新法施行後裁判始有新法第2條第1項規定
      之適用。據此，經比較新、舊法結果，自應以適用較有利
      於被告之法律即舊法關於自首必減之規定（最高法院95年
      5月23日第8次刑事庭會議決議及臺灣高等法院暨所屬法院
      因應新修正刑法施行座談會意見參照）。
（四）經綜合罪刑比較結果，被告行為後之法律並無較有利於被
      告之情形，自應依刑法第2條1項前段之規定，適用修正前
      之舊法，且為避免新、舊法律割裂適用，對於法定罰金刑
      部分，亦應一併適用修正前之罰金罰鍰提高標準條例。
二、按刑法上所謂業務，係指個人基於其社會地位繼續反覆所執
    行之事務，包括主要業務及其附隨之準備工作與輔助事務在
    內。此項附隨之事務，並非漫無限制，必須與其主要業務有
    直接、密切之關係者，始可包含在業務概念中，而認屬業務
    之範圍，必因是項業務上過失致人於死始能論以業務過失致
    人於死罪，否則只能以普通過失致人於死論罪，最高法院93
    年度台上字第4589號判決意旨參照。查被告於本院自承係營
    業貨運曳引車司機，平日工作即係駕駛貨運曳引車運送砂石
    等貨物，應認為係從事業務之人。核被告所為，係犯刑法第
    276條第2項之業務過失致死罪。
三、被告於肇事後，犯罪未被有偵查權之公務員或機關發覺前，
    即向據報到場處理之台南市警察局第六分局警員表明係肇事
    車輛之駕駛人而自首，並坦承犯行進而接受裁判等情，亦據
    上開道路交通事故現場圖記載明確，符合修正前刑法第62條
    前段規定之自首要件，依法應減輕其刑。
肆、撤銷改判之理由
一、原審以被告罪證明確，因予論罪科刑，固非無見。惟查：按
    刑罰之量定，固屬法院自由裁量之職權行使，惟刑事審判之
    量刑，在於實現刑罰權之分配的正義，故法院對科刑判決之
    被告量刑，應符合罪刑相當原則，使罰當其罪，以契合人民
    之法律感情。此所以刑法第五十七條明定科刑時應審酌一切
    情狀，尤應注意該條所列各款情形，以為科刑輕重之標準。
    又刑之量定首在矯治、改善行為人反社會危險性，因此科刑
    時除應注意審酌該條第九款犯罪所生之客觀影響外，對於其
    餘依據主觀主義及防衛社會之精神所釐訂行為人主觀上之犯
    罪動機、犯罪時所受之刺激等項，仍應特別加以審酌。原審
    未及審酌被告業與被害人家屬成立訴訟上之和解，此有臺灣
    臺南地方法院96年度新調字第3號調解筆錄在卷可稽，並業
    已賠償完畢，原審認被告肇事後未與被害人家屬就民事損害
    賠償事宜達成和解為量刑依據，尚難認符合罪刑相當原則，
    容有未合。
二、依上所陳，被告上訴意旨執此為由，指摘原判決不當，並請
    求從輕量刑，為有理由，自應由本院將原判決撤銷改判，以
    期適法。爰審酌被告之品行，知識程度（國中肄業）、生活
    狀況經濟不佳、就本件車禍之發生應負唯一肇事原因之責任
    ，本件車禍造成被害人家屬身心所受傷痛程度，被告犯後能
    全部坦承犯行，肇事後自首接受裁判，並已與被害人家屬達
    成訴訟上之和解，並賠償損害完畢等一切情狀，量處有期徒
    刑一年六月，以示懲戒。
三、至被告雖上訴聲請本院給予緩刑之宣告云云，查被告因上開
    過失致發生駱敏逢死亡之結果，對被害人家屬已造成不可回
    復之永久性悲痛，損害非輕，公訴人、及被害人家屬亦為不
    宜緩刑宣告之表示，故不予宣告緩刑，本院認就被告本件犯
    罪之性質（未遵守燈光號誌行進闖紅燈），態樣（唯一肇事
    原因），實不宜為緩刑之宣告。
伍、適用之法律
一、刑事訴訟法第369條第1項前段、第364條、第299條第1項前
    段、第273條之1第1項。
二、刑法第2條第1項前段、第276條第2項、修正施行前第62 條
    前段，罰金罰鍰提高標準條例第1條前段。
本案經檢察官邱克斌到庭執行職務。
中　　華　　民　　國　　96　　年　　4 　　月　　30　　日
                  刑事第二庭    審判長法　官  葉居正
                                      法　官  郭千黛
                                      法　官  吳森豐
以上正本證明與原本無異。
如不服本判決，應於收受本判決後十日內向本院提出上訴書狀。
其未敘述上訴理由者並得於提起上訴後十日內向本院補提理由書
狀（均須按他造當事人之人數附繕本）「切勿逕送上級法院」。
　　　　　　　　　　　　　　　　　　　書記官  李梅菊
中　　華　　民　　國　　96　　年　　4 　　月　　30　　日
附錄本案論罪科刑法條全文：
刑法第276條（過失致死罪）
因過失致人於死者，處2年以下有期徒刑、拘役或2千元以下罰金
。
從事業務之人，因業務上之過失犯前項之罪者，處5年以下有期
徒刑或拘役，得併科3千元以下罰金。
